【裁判字號】    95,交聲,151
【裁判日期】    950920
【裁判案由】    違反道路交通管理處罰條例聲明異議
【裁判全文】
臺灣基隆地方法院交通事件裁定         95年度交聲字第151號
移送機關即
原處分機關  交通部公路總局臺北區監理所基隆監理站
異  議  人
即受處分人  甲○○
上列受處分人因違反道路交通管理處罰條例聲明異議案件，對於
交通部公路總局臺北區監理所基隆監理站於中華民國95年8 月17
日所為之處分（原處分案號：基監字第裁42-R00000000號），聲
明異議，本院裁定如下：
    主  文
異議駁回。
    理  由
一、原處分意旨略以：異議人即受處分人甲○○於民國94年10月
    11日下午1 時15分，騎乘車號GPZ-406 號重型機車，在基隆
    市○○路北上濱海交流道前（下稱系爭路段）未依規定車道
    行駛（機車行駛汽車專用道），經警當場舉發，並裁罰新台
    幣（下同）600 元等語。
二、異議意旨則以：源遠路橋之機車道曾因工程封閉，故允許機
    車暫行汽車道，惟工程結束通車後並未宣導，亦未標示機車
    不得再通行汽車道，且現行機車道之路況不佳，至今仍有許
    多機車騎士行駛汽車道，若非受罰，實不知此段汽車道已禁
    行機車，且未宣導即開罰用路人，實令人不服等語。
三、按標誌、標線、號誌之設置目的，在於提供車輛駕駛人及行
    人有關道路路況之警告、禁制、指示等資訊，以便利行旅及
    促進交通安全，而標誌係以規定之符號、圖案或簡明文字繪
    於一定形狀之標牌上，安裝於固定或可移動之支撐物體，設
    置於適當之地點，用以預告或管制前方路況，促使車輛駕駛
    人與行人注意、遵守之交通管制設施，其中車道專行車輛標
    誌，係用以告示前段車道專供指定之車輛通行，不准其他車
    輛及行人進入，道路交通標誌標線號誌設置規則第2 條、第
    3 條第1 款、第69條第1 項前段分別定有明文。又按駕駛人
    駕駛車輛，應遵守道路交通標誌之指示規定，且機器腳踏車
    行駛之車道，應依標誌或標線之規定行駛，機器腳踏車不在
    規定車道行駛者，處600 元以上1,800 元以下罰鍰，道路交
    通安全規則第99條第1 項前段及道路交通管理處罰條例第4
    條第1項前段、第45條第13款分別定有明文。
四、經查：
（一）異議人於94年10月11日下午1 時15分，騎乘上開機車行駛
      於系爭路段之汽車道此節，業據異議人於聲明異議狀中坦
      認無誤，且經異議人代理人即異議人之母陳素真到庭陳述
      在卷，復經證人即前基隆市警察局第三分局暖暖派出所警
      員乙○○證稱無訛，已堪認定。
（二）異議人代理人陳稱異議人行經系爭路段時，機車道已設置
      「機慢車專用」之標誌等情，且證人乙○○亦證述當時系
      爭路段汽車道之路面，雖尚無「禁行機車」之標線，惟已
      有「汽車專用」之標誌等語，復有卷附94年10月31日所攝
      系爭路段之照片（該照片業據異議人代理人當庭確認與同
      年月11日之道路狀況相同）可參，是異議人行經系爭路段
      時，該路段之左方及右方車道確已分別設置「汽車專用」
      及「機慢車專用」之車道專行車輛標誌，參酌上開規定，
      該等標誌係用以標示左方及右方車道係分別專供汽車及機
      慢車通行，其他車輛及行人均不得進入，本件異議人係騎
      乘重型機車，自應依上揭標誌之規定，行駛系爭路段之右
      方機慢車專用道，然竟行駛左方之汽車專用道，自已違反
      前開道路交通管理處罰條例第45條第13款之規定。
（三）又異議人代理人陳稱系爭路段之機車道，曾因工程之故，
      而以擺放路障及纏繞竹管、鐵絲等物之方式封閉，但異議
      人於94年10月11日行經該路段時，路障及鐵絲、竹管等物
      均已除去，另證人乙○○亦證稱原先封閉之機車道約於94
      年10月11日之半年前，即已重新開放等語，是異議人騎乘
      機車行經系爭路段時，機車道上原用以封閉車道之路障、
      鐵絲等物既均已除去，異議人當無誤認機車道仍屬封閉狀
      態之理。
（四）再者，異議人雖辯稱因無人宣導機車應行駛機車道，且許
      多機車騎士仍行駛汽車道，故其不知已不得通行汽車道云
      云，然查，異議人於上揭時間行經系爭路段時，該路段之
      左方及右方車道既已分別設置「汽車專用」及「機慢車專
      用」之標誌，業如前述，揆諸上揭道路交通標誌標線號誌
      設置規則之規定，標誌係以圖案及文字，預告駕駛人應依
      指示行駛規定之車道，是認主管機關既已於該路段設置相
      關標誌提醒駕駛人，則異議人依據前揭道路交通管理處罰
      條例第4 條第1 項前段之規定，即負有隨時注意相關標誌
      並遵行之義務，而不得再以無人於現場宣導，作為未盡注
      意義務之藉口，至於有無其他機車駕駛人違規行駛汽車專
      用道，亦與異議人之前揭駕駛行為有無違規之認定一節無
      關連，且縱有其他機車駕駛人違規行駛汽車專用道，亦不
      足以正當化異議人之前揭駕駛行為，是異議人上開所辯顯
      無足取。
（五）綜上所述，異議人確於上揭時間，未依標誌之規定行駛機
      慢車專用道，竟騎乘機車行駛汽車專用道，顯已違反道路
      交通管理處罰條例第45條第13款之規定，移送機關據以裁
      罰，認事用法並無違誤。從而，本件聲明異議為無理由，
      應予駁回。
據上論斷，應依道路交通案件處理辦法第19條，裁定如主文。
中    華    民    國    95    年    9     月    20    日
                  交通法庭法    官  邰婉玲
以上正本證明與原本無異。
對於本件裁定如有不服，應於送達後5日內， 向本院提出抗告書
狀，敘述抗告之理由，抗告於臺灣高等法院。
中    華    民    國    95    年    9     月    20    日
                          書 記 官  林建清


司法院資訊處製作；財團法人民間司法改革基金會備份。
